臺灣臺北地方法院民事判決　　　　　　　　　　　　　　九十三年度建字第四三號
　　原　　　告　睿智開發企業有限公司
　　法定代理人　管來台
　　訴訟代理人　蕭蒼澤律師
　　被　　　告　榮電股份有限公司
　　法定代理人　甲○○
　　訴訟代理人　王怡惠律師
右當事人間請求給付工程款事件，本院於民國九十三年三月一日言詞辯論終結，判決
如左：
    主  文
被告應給付原告新臺幣貳佰壹拾捌萬零陸佰柒拾捌元，及自民國九十三年二月十二日
起至清償日止按週年利率百分之五計算之利息。
訴訟費用由被告負擔。
本判決於原告以新臺幣柒拾貳萬柒仟元為被告供擔保後，得假執行。但被告如於執行
標的物拍定、變賣或物之交付前，以新臺幣貳佰壹拾捌萬零陸佰柒拾捌元預供擔保，
得免為假執行。
    事實及理由
壹、原告起訴聲明求為判決：（一）被告應給付原告新臺幣（下同）二百十八萬零六
    百七十八元，及自起訴狀繕本送達被告之翌日起至清償日止，按週年利率百分之
    五計算之利息。（二）願供擔保聲請宣告假執行。並主張：
一、查兩造於民國九十一年五月二十一日，簽訂「臺北榮總數位監視系統新建工程」
    工程合約（下稱系爭工程合約），工程總價四百三十六萬一千三百五十六元。原
    告依約如期完工後，被告尚有第四期尾款二百十八萬零六百七十八元未為給付，
    爰依系爭工程合約第三條約定，請求被告如數給付。
二、原告所施作之系爭工程業經驗收合格：
    系爭工程合約業已履行完成，並經驗收，此有被告對臺北榮民總醫院（下稱榮總
    ）發（九一）榮機字第一二七六號函之說明第三、四、五項可證。至被告雖辯稱
    原告有部分工作未完成云云，然查被告未能說明何工作範圍未完成，且被告於九
    十一年四月十二日發包議價時之機電中心工程發包議價記錄表之總價二千六百萬
    元，嗣後系爭工程合約有所刪減，所涵蓋之設備內容及工作範圍亦變更減縮，總
    價為四百三十六萬一千三百五十六元，被告所稱未驗收合格部分非屬原告承攬之
    範圍。
三、系爭工程並無瑕疵，被告不得依民法第四百九十四條規定，請求減少報酬：
（一）原告依約無須提供矩陣主機：
    １、系爭工程合約並未包含矩陣主機系統及ＣＰＵ設備，原告從未以雙ＣＰＵ向
        被告報價，至系統規劃書第四十九頁記載：「同時再同步」等文字，述明預
        防矩陣系統當機時之防範措施並非以雙ＣＰＵ處理，而是用數位錄放影機及
        信號分配方式處理。
    ２、被告系爭工程簡報評審問、答記錄（原證十）並無原告人員簽字，且被告所
        提之簡報文件為臺灣飛利浦股份有限公司（下稱飛利浦公司）行銷時之中文
        規範，均非系爭工程契約之規範內容。又原告擔任被告與訴外人兆徠科技股
        份有限公司、先景科技股份有限公司、泰育實業股份有限公司間合約之保證
        人，並未擔任被告與飛利浦公司間合約之保證人，故原告不知被告與飛利浦
        公司之實際簽約設備內容。
（二）原告業已依約提供工程竣工圖之電腦圖檔：
      原告於竣工時即已提供竣工圖說之電腦圖檔案（不可修改之ＰＤＦ圖片檔案）
      予被告，而被告雖要求ＡＵＴＯＣＡＤ圖檔檔案，然系爭工程合約估價單中並
      無此一項目之單價分析項目，被告亦未要求竣工圖之格式。至九十二年五月二
      十九日協調會，因被告不同意協議內容而未能達成協議，是該次協調會會議記
      錄並不成立。況被告於（九一）榮機字第一二七六號函之說明第三項中已默示
      同意接受。
四、被告不得依系爭工程合約第十四條第二、四款約定，請求原告損害賠償三百十四
    萬八千零十二元，並以之與被告所付之給付工程款債務主張抵銷：
（一）系爭工程並無瑕疵：
      系爭工程自開始至工程完工初驗、初驗後缺失改善、初驗後之複驗，均依照被
      告之要求配合協助處理，原告並無違反系爭工程合約內容及工程缺失情形。
（二）被告受有之損害與原告無關：
      原告無須負責非屬系爭工程合約之設備及施作部分，且系爭工程並無可歸責於
      原告之事由而致工作物發生瑕疵，從而系爭工程不能經榮總驗收合格，被告因
      此另行發包而支出之費用與原告無關。
貳、被告聲明求為判決：（一）原告之訴及其假執行之聲請駁回。（二）如受不利之
    判決，願預供擔保請准宣告免為假執行。並抗辯：
一、原告所施作之系爭工程未經驗收合格：
    原告所施作之系爭工程範圍，應依系爭工程合約第四條、第十二條、第二十五條
    規定，及原告與榮總間契約書之數位監視系統新建工程系統規劃書、第二十二條
    及第二十三條約定。惟原告並未依約履行，被告曾多次行文要求原告處理，並於
    九十二年五月二十九日召開協調會協調，原告均未予置理，致系爭工程未能經榮
    總驗收合格。
二、被告得依民法第四百九十四條規定，請求減少報酬：
（一）系爭工程存有瑕疵：
    １、原告依約應提供矩陣主機，且原告所提供之設備未具契約約定之功能：
        原告提供之矩陣主機不具備「二套ＣＰＵ微處理主控工業級伺服主控電腦，
        防止系統當機及提供影像控制及界面連結控制使用」之功能。
    ２、原告依約應提供可供修改之工程竣工圖之電腦圖檔，但未提供：
　　　　原告並未提供可供修改之工程竣工圖之電腦圖檔，而係提出僅能閱讀之ＰＤ
        Ｆ電腦圖檔。
（二）被告已定相當期限，請求原告修補瑕疵：
      原告違反合約內容之要求，致被告不能如期經榮總驗收合格，屢經被告催促改
      善，原告仍不為修補，依民法第四百九十四條，被告得請求減少報酬二百一十
      八萬零六百七十八元。
三、被告得依系爭工程合約第十四條第二、四款約定，請求原告損害賠償三百一十四
    萬八千零十二元，並以之與被告所付之給付工程款債務主張抵銷：
（一）系爭工程存有瑕疵：
      因原告未依約履行，亦未改善工程，致工作物發生瑕疵，使被告不能經榮總驗
      收合格，且被告需另行發包，受有額外支出費用之損害。
（二）被告受損害之範圍：
    １、改善矩陣雙ＣＰＵ所占設備費用，支出六十五萬四千八百七十九元，有契約
        書、報價單影本為證。
    ２、改善矩陣雙ＣＰＵ所占工資費用，支出二十七萬四千七百十二元，有契約書
        、報價單影本及發票影本為證。
    ３、保固工程另行發包，支出費用二百零二萬一千四百二十一元，有契約書、報
        價單影本為證。
    ４、竣工程圖另行發包，支出費用計十九萬七千元，有發票影本為證。
    ５、共計三百十四萬八千零十二元。
、程序方面：
    按當事人得以合意定第一審管轄法院，但以關於由一定法律關係而生之訴訟為限
    ，前項合意，應以文書為之，民事訴訟法第二十四條定有明文。依當事人雙方所
    簽署之系爭工程合約第二十一條約定，合意以甲方（即被告）所在地之地方法院
    （即本院）為第一審管轄法院。是以原告提起本件給付工程款之訴，核無不合，
    本院就本件訴訟自有管轄權，合先敘明。
肆、得心證之理由：
一、本件經本院於九十三年三月一日整理並協議簡化爭點（見本院卷第二二一至二二
    二頁之言詞辯論筆錄），是以本院僅就兩造協議簡化之爭點為審究，合先敘明。
二、查（一）兩造於九十一年五月二十一日，簽訂系爭工程合約，約定由原告向被告
    承攬臺北榮總數位監視系統新建工程，工作範圍依合約、工程詳細表、施工規範
    及施工圖說，包含系統設備提供、傳輸設備安裝、控制室設備組裝、光纖熔接、
    系統整合測試、施工及竣工圖繪製，工程總價為四百三十六萬一千三百五十六元
    ；被告業已給付工程款二百十八萬零六百七十八元，尚餘第四期尾款二百十八萬
    零六百七十八元未為給付。（二）原告所交付之矩陣主機並未具備「二套ＣＰＵ
    微處理主控工業級伺服主控電腦」，且其所提供之竣工圖說之電腦圖檔案係不可
    修改之ＰＤＦ圖片檔案。此有臺北榮總數位監視系統新建工程工程合約、補充說
    明、協議書、估價單、估驗單、原告九十一年十二月十日函附卷可稽（見本院卷
    第四至十五、三二至四三、六六頁），復為兩造所不爭執，自堪信為真實。
三、本件應審酌者厥為原告得否依系爭工程合約第三條約定，請求被告給付工程款二
    百十八萬零六百七十八元？經整理簡化之爭點如下（見本院卷第二二一至二二二
    頁之言詞辯論筆錄）：
（一）原告所施作之系爭工程是否經驗收合格？
（二）被告得否依民法第四百九十四條規定，請求減少報酬？
    １、系爭工程有無瑕疵？
    （１）原告依約應否提供矩陣主機？原告所提供之設備是否未具契約約定之功能
          ？
    （２）原告依約應提供何種工程竣工圖之電腦圖檔？是否未提供？
    ２、被告是否定相當期限，請求原告修補瑕疵？
    ３、如被告得請求減少報酬，減少之範圍為何？
（三）被告得否依系爭工程合約第十四條第二、四款，請求原告損害賠償三百十四萬
      八千零十二元？並以之與被告所負之給付工程款債務主張抵銷？
    １、系爭工程有何瑕疵？
    ２、被告受有何損害？
    ３、如被告得請求損害賠償，其範圍為何？
四、茲分述如下：
（一）原告所施作之系爭工程是否經驗收合格？
    １、原告依系爭工程合約第三條約定，請求被告給付第四期工程款等語，被告辯
        稱：原告所施作之系爭工程未經驗收云云。
    ２、查系爭工程於九十一年十月二十八至三十日初驗，有若干瑕疵有待改善，經
        於同年十一月二十日複驗，認為改善完成符合合約規範，原告即提出「第三
        次請款計價明細表」及尾款發票（發票金額為二百十萬八千六百七十八元）
        交予被告，經被告人員林秉立於同年月二十六日簽收，此有兩造均不爭之複
        驗收紀錄、初驗收紀錄、簽收回傳單在卷可證（見本院卷第一六四至頁），
        足見原告所施作之系爭工程業經驗收合格。
（二）被告得否依民法第四百九十四條規定，請求減少報酬？
    １、系爭工程有無瑕疵？
    （１）原告依約應否提供矩陣主機？原告所提供之設備是否未具契約約定之功能
          ？
        被告辯稱：原告所交付之矩陣主機未符合契約約定云云，惟此為原告所否
          認，主張被告所述非屬契約範圍等語，被告自應就此有利於己之事實負舉
          證之責。
        查被告與榮總間之數位監視系統新建工程合約後附之數位監視系統設備規
          範之矩陣主機系統第四條規定：「系統內含２套ＣＰＵ微處理主控工業級
          伺服主控電腦，防止系統當機及提供影像控制及界面連結控制使用」（見
          本院卷第六五頁）。然依系爭工程合約後附之協議書、補充說明均載明由
          被告提供二千一百六十三萬八千六百四十四元之材料，由原告施作安裝（
          見本院卷第三九至四○頁），而經核閱系爭工程合約後附之估價單（見本
          院卷第四一頁），矩陣主機應由被告負責提供；另參閱被告與飛利浦公司
          於九十一年五月間所簽訂之合約書（見本院卷第一七六至一八○頁），約
          定由被告向飛利浦公司採購矩陣主機，是以原告主張矩陣主機非屬其應負
          責之契約範圍，顯屬可採。
    （２）原告依約應提供何種工程竣工圖之電腦圖檔？是否未提供？
        被告辯稱：原告所提出之竣工圖說之電腦圖檔案未符合契約約定云云，惟
          此為原告所否認，主張原告依約僅須提供一般之電腦圖檔，被告所述非屬
          契約範圍等語，被告自應就此有利於己之事實負舉證之責。
        查原告之工作範圍固包含竣工圖之繪製（見本院卷第五頁之系爭工程合約
          第四條約定），然並未載明原告應提出何種電腦檔案格式，被告未能證明
          兩造約定原告應提出可供修改之電腦圖檔，原告自無提供此種電腦圖檔之
          契約義務，是以原告既已提供電腦圖檔案之竣工圖說，縱屬不可修改之Ｐ
          ＤＦ圖片檔案，亦已盡其契約義務。
    ２、綜上所述，系爭工程並無瑕疵，被告依民法第四百九十四條規定，請求減少
        報酬，即屬無據。
（三）被告得否依系爭工程合約第十四條第二、四款，請求原告損害賠償三百十四萬
      八千零十二元？並以之與被告所負之給付工程款債務主張抵銷？
      如前所述，系爭工程並無瑕疵，被告自不得依系爭工程合約第十四條第二、四
      款約定，請求原告損害賠償，亦不得以之主張抵銷。
五、從而，原告依系爭工程合約第三條約定，請求被告給付工程款二百十八萬零六百
    七十八元，為有理由，應予准許。
六、至兩造其餘之攻擊或防禦方法，及未經援用之證據，經本院斟酌後，認為均不足
    以影響本判決之結果，自無逐一詳予論駁之必要，併此敘明。
伍、假執行之宣告：
    兩造陳明願供擔保請為宣告假執行或免為假執行，經核均與規定相符，爰分別酌
    定相當之擔保金額予以宣告。
陸、結論：
    本件原告之訴為有理由，依民事訴訟法第七十八條、第三百九十條第二項、第三
    百九十二條第二項、第三項，判決如主文。
中　　　華　　　民　　　國　　九十三　　年　　　三　　　月　　 十九 　　日
                              民事第一庭法    官  蔡惠如
右為正本係照原本作成
如對本判決上訴，須於判決送達後廿日內向本院提出上訴狀
中　　　華　　　民　　　國　　九十三　　年　　　三　　　月　　 十八 　　日
                                      法院書記官  楊秋鈴
